【裁判字號】    98,易,291
【裁判日期】    981116
【裁判案由】    傷害
【裁判全文】
臺灣桃園地方法院刑事判決               98年度易字第291號
公  訴  人  臺灣桃園地方法院檢察署檢察官
被      告  乙○○
上列被告因傷害案件，經檢察官聲請簡易判決處刑（97年度偵字
第8201號），本院改依通常程序審理，判決如下：
    主  文
乙○○無罪。
    理  由
一、聲請簡易判決處刑意旨略以：被告乙○○與告訴人甲○○為
    桃園縣八德市○○路1100號之「自費安養中心」同事，竟因
    細故基於傷害之犯意，於民國96年12月6 日上午8 時20分許
    ，在該安養中心，以徒手毆打甲○○，致甲○○受有多處挫
    傷之傷害，因認被告涉犯刑法第277 條第1 項之傷害罪嫌。
二、按犯罪事實應依證據認定之，無證據不得認定犯罪事實；不
    能證明被告犯罪或其行為不罰者應諭知無罪之判決，刑事訴
    訟法第154 條第2 項、第301 條第1 項分別定有明文。又告
    訴人之告訴，係以使被告受刑事訴追為目的，是其陳述是否
    與事實相符，仍應調查其他證據以資審認；事實之認定，應
    憑證據，如未能發現相當證據，或證據不足以證明，自不能
    以推測或擬制之方法，以為裁判基礎；認定不利於被告之事
    實，須依積極證據，苟積極證據不足為不利於被告事實認定
    時，即應為有利於被告之認定，更不必有何有利之證據；認
    定犯罪事實，所憑之證據，無論直接或間接證據，其為訴訟
    上之證明，須於通常一般之人均不致於有所懷疑，而得確信
    其為真實之程度者，始得據之為有罪之認定，倘其證明尚未
    達到此一程度，而有合理性懷疑之存在時，即無從為有罪之
    認定（最高法院52年台上字第1300號、40年臺上字第86號、
    30年上字第816 號、76年台上字第4986號判例要旨參照）。
三、公訴意旨認被告涉有上開罪嫌，無非係以證人甲○○、武昌
    隆、徐秀芬、謝大芳之證述及診斷證明書為其主要論據。惟
    訊據被告堅決否認有傷害之犯行，辯稱：伊只有抓甲○○之
    衣領，並無徒手毆打甲○○等語。
四、本件告訴人甲○○雖證稱：乙○○用右手抓伊胸口、打伊胸
    口，用腳踢伊左膝使伊受傷云云，並提出診斷證明書為證，
    然揆諸上開判例要旨，其陳述是否與事實相符，仍應調查其
    他證據以資審認。經查：
  (一)證人武昌隆於本院訊問時具結證稱：96年12月6 日被告與甲
    ○○曾在伊辦公室談工作的事，當時辦公室內除了伊之外，
    還有甲○○、被告、許美雪及張金鳳在場，被告與甲○○因
    分派人員的問題發生爭執，雙方有拉扯，伊看到被告拉甲○
    ○之衣領，甲○○反身拉被告的頭髮，伊見狀立即將雙方隔
    開，因伊隔在中間，所以雙方沒有機會再出手，伊將雙方隔
    開後沒有看到被告另有揮拳或其他肢體上的動作，被告與甲
    ○○發生爭執時謝大芳人在辦公室外，應該不會看得比伊清
    楚等語，核與武昌隆於檢察事務官詢問時陳述之情節一致，
    亦與被告辯稱其僅有拉甲○○衣領之內容相符，堪認武昌隆
    上開證述應非虛妄。且武昌隆與被告、甲○○均為安養中心
    之同事，衡情武昌隆實無甘冒觸犯偽證罪之風險，而刻意迴
    護其中一方之必要，益徵武昌隆之證詞堪予採信。
  (二)證人謝大芳於97年4 月7 日檢察事務官詢問時雖證稱：後來
    伊有看到被告出手往甲○○胸前揮拳，至於有沒有打到身體
    伊不知道，伊也不知道被告有無抓甲○○之領子，被告出拳
    一次就被勸開，勸開後又打了一次，位置都是胸前，至於有
    沒有打到身體伊不知道云云，然其於同年月28日檢察事務官
    詢問時則證稱：伊看到被告朝甲○○揮拳，有打到甲○○胸
    前，雙方被拉開隔了十多分鐘後，被告又出拳，也有打到甲
    ○○云云，足見謝大芳就被告出拳究有無打到甲○○一節，
    前後證述不一，所述已難遽予採信。且謝大芳於被告與甲○
    ○發生爭執、拉扯時係在武昌隆之辦公室外，此據謝大芳、
    徐秀芬、武昌隆、甲○○一致證述明確，是謝大芳於斯時距
    離被告、甲○○之距離顯較武昌隆遠，則謝大芳在較遠距離
    外所見過程是否即為事實之全貌，亦非無疑。再者，謝大芳
    為甲○○管理之看護人員，二人間具有上下隸屬之階層關係
    ，是謝大芳證詞之可信性亦較武昌隆為低。稽上各端，武昌
    隆之證詞顯較謝大芳之證詞為可採，是謝大芳之證詞自難採
    為對被告不利之認定。
  (三)證人徐秀芬於檢察事務官詢問時雖證稱：伊有看到被告打甲
    ○○云云，然就被告毆打甲○○之過程竟證稱：打的部分被
    告有用手抓甲○○衣領，至於怎麼打，伊沒有看清楚，被告
    有無出拳，伊沒有看清楚云云，則依其上開證述內容觀之，
    徐秀芬是否確親身見聞被告動手毆打甲○○，至有可疑，尚
    難採為對被告不利認定之證據。至甲○○提出之診斷證明書
    亦僅能證明甲○○受有其上所載之傷勢，尚難證明甲○○受
    傷之原因。
五、綜上論述，本件公訴意旨所憑事證尚無從形成被告有罪論斷
    之確信，此外，復查無其他積極事證足以證明被告確有傷害
    之犯行，自屬不能證明其犯罪，揆諸首揭法條、判例要旨及
    說明，應諭知被告無罪之判決。
六、本件檢察官原聲請以簡易判決處刑，惟經本院認有刑事訴訟
    法第451 條之1 第4 項但書第3 款所定之情形，依同法第45
    2 條之規定，本件爰改依通常程序審判之，末此敘明。
據上論斷，應依刑事訴訟法第452 條、第284 條之1 、第301 條
第1 項，判決如主文。
本案經檢察官潘怡華到庭執行職務。
中    華    民    國    98    年    11    月    16    日
              刑事第十二庭    法  官  魏  于  傑
得於10日內上訴
以上正本證明與原本無異。
如不服本判決，應於判決送達後10日內向本院提出上訴狀（應附
繕本）。
                              書記官  林  新  裕
中    華    民    國    98    年    11    月    17    日

司法院資訊處製作；財團法人民間司法改革基金會備份。
